【裁判字號】    99,訴,944
【裁判日期】    991028
【裁判案由】    偽證
【裁判全文】
臺灣臺南地方法院刑事判決               99年度訴字第944號
公  訴  人  臺灣臺南地方法院檢察署檢察官
被      告  甲○○
上列被告因偽證案件，經檢察官提起公訴（99年度偵字第9142號）
，本院判決如下：
    主  文
甲○○於執行審判職務之公署審判時，證人於案情有重要關係之
事項，供前具結，而為虛偽陳述，累犯，處有期徒刑伍月。
    事  實
一、甲○○前於民國82年、83年間因違反麻醉藥品管理條例、煙
    毒案件，經法院分別判處有期徒刑3 月、3 年10月、3 年2
    月，上開各案接續執行，於85年6 月6 日假釋出監付保護管
    束；復於86年間因煙毒案件，經法院判處有期徒刑4 年，而
    與上開假釋撤銷後之殘刑4 年又22日接續執行，於91年8 月
    20日縮短刑期假釋出監；再於92年間因施用毒品案件，經法
    院判處有期徒刑8 月，嗣經法院減刑為有期徒刑4 月，與上
    開假釋撤銷後之殘刑3 年5 月又21日接續執行，於96年8 月
    12日縮刑期滿執行完畢。詎不知悔改，明知其於98年9 月30
    日至同年10月7 日止，曾向楊松霖購買第一級毒品海洛因多
    次，竟基於偽證之犯意，於99年2 月11日上午10時許，在本
    院第22法庭所進行本院98年度訴字第1845號楊松霖被訴販賣
    第一級毒品案件審理中，經審判長告以具結之義務及偽證罪
    之處罰，命甲○○朗讀證人結文並在證人結文上簽名具結後
    ，甲○○竟對楊松霖是否曾於94年12月間販賣第一級毒品海
    洛因之與案情有重要關係之事項，虛偽陳述：「（辯護人問
    ：為何要拿給你毒品？）我是拿錢給他幫我買的。」，「（
    辯護人問：你認為這是他賣給你的，還是幫你買的？）是他
    幫我買的，不是他賣給我的。」，「（檢察官問：檢察官在
    問你時，你也是說購買一、二十次？）我是拿錢給他，但不
    認為這樣就是跟他買。」，「（受命法官問：你們往來這麼
    多的是次數，每次都是委託購買，還是有單純跟他購買？）
    都是我拿錢給他，他說要幫我去買。」云云，足以使審判陷
    於錯誤之危險。
二、案經臺灣臺南地方法院檢察署檢察官自動檢舉偵查起訴。
    理  由
一、本件被告甲○○於本院準備程序就被訴事實為有罪之陳述，
    經受命法官告知其簡式審判程序之旨，並聽取檢察官及被告
    之意見後，由本院合議庭依刑事訴訟法第273 條之1 第1 項
    規定，裁定進行簡式審判程序，合先敘明。
二、訊據被告對於上揭犯罪事實均坦承不諱，並有本院98年度訴
    字第1845號99年2 月11日審判筆錄及證人結文附卷可稽。本
    院98年度訴字第1845號判決亦認定被告前於本院所為證詞虛
    偽不實，應以其警詢及偵查中證述楊松霖確有販賣第一級毒
    品海洛因為實，並參酌通訊監察譯文等及楊松霖於偵查中及
    移審本院所為自白，判處楊松霖販賣第一級毒品罪刑，有該
    警詢筆錄、偵訊筆錄、通訊監察譯文及本院98年度訴字第18
    45號判決在卷可考。本案事證明確，被告犯行堪以認定，應
    依法論科。
三、核被告所為，係犯刑法第168 條之偽證罪。被告前於82年、
    83年間因違反麻醉藥品管理條例、煙毒案件，經法院分別判
    處有期徒刑3 月、3 年10月、3 年2 月，上開各案接續行，
    於85年6 月6 日假釋出監付保護管束；復於86年間因煙毒案
    件，經法院判處有期徒刑4 年，而與上開假釋撤銷後之殘刑
    4 年又22日接續執行，於91年8 月20日縮短刑期假釋出監；
    再於92年間因施用毒品案件，經法院判處有期徒刑8 月，嗣
    經法院減刑為有期徒刑4 月，與上開假釋撤銷後之殘刑3 年
    5 月又21日接續執行，於96年8 月12日縮刑期滿執行完畢，
    有臺灣臺南地方法院檢察署刑案資料查註紀錄表及臺灣高等
    法院被告前案紀錄表在卷可按。其於受此有期徒刑之執行完
    畢後，5 年內故意再犯本件有期徒刑以上之刑之罪，為累犯
    ，應依刑法第47條第1 項規定，依法加重其刑。被告虛偽陳
    述之案件即本院98年度訴字第1845號楊松霖被訴販賣第一級
    毒品案件，檢察官及楊松霖不服該判決提起上述，經臺灣高
    等法院臺南分院於99年9 月14日以99年度上訴字第602 號判
    決駁回上訴，被告於99年9 月6 日經通緝到案於本院訊問時
    自白犯罪，係於所需為陳述之案件裁判確定前自白，爰依刑
    法第172 條規定減輕其刑，其刑有加減，依法先加重後減輕
    之。爰審酌被告陳明係因楊松霖透過友人拜託伊為虛偽陳述
    之犯罪動機，其於本院審判時為偽證，顯然阻礙國家審判權
    之正確行使，妨害司法正義之實現，惟犯後坦承犯罪態度尚
    稱良好等一切情狀，認檢察官就本件具體求處有期徒刑7 月
    ，尚嫌過重，爰量處如主文所示之刑，以資懲儆。末按刑法
    第172 條就犯偽證罪、誣告罪，於裁判或懲戒處分確定前自
    白者，應減輕或免除其刑之規定，雖列於刑法分則編，且係
    就個別之特定犯罪行為而設，然其立法目的與自首規定雷同
    ，係在藉此優惠，鼓勵行為人及時悔悟，，並早日發現真實
    ，節省訴訟勞費，避免審判權遭受不當之侵害，此一規定，
    既未變更其犯罪類型，自屬相當於「總則」之減免其刑規定
    ，其原有法定刑並不因此而受影響。則犯刑法第168 條之偽
    證罪，其法定刑為7 年以下有期徒刑，縱行為人於所偽證之
    案件裁判確定前自白，經依同法第172 條規定減輕其刑，並
    宣告6 個月以下有期徒刑者，仍無同法第41條諭知易科罰金
    標準之適用（最高法院95年度台上字第4927號判決參照）。
    故本件毋庸諭知易科罰金之折算標準，附此敘明。
據上論斷，應依刑事訴訟法第299 條第1 項前段、第273 條之1
第1 項、刑法第168 條、第172 條、第47條第1 項，判決如主文
。
本案經檢察官乙○○到庭執行職務
中    華    民    國    99    年    10    月    28    日
                  刑事第十三庭  法  官  熊祥雲
以上正本證明與原本無異。
如不服本判決應於收受本判後10日內向本院提出上訴書狀，並應
敘述具體理由。其未敘述上訴理由者，應於上訴期間屆滿後20日
內向本院補提理由書狀（均須按他造當事人之人數附繕本）「切
勿逕送上級法院」。
                                書記官  柯貞如
中    華    民    國    99    年    10    月    28    日
附錄本案論罪科刑法條全文
刑法第168條：
於執行審判職務之公署審判時或於檢察官偵查時，證人、鑑定人
、通譯於案情有重要關係之事項，供前或供後具結，而為虛偽陳
述者，處七年以下有期徒刑。

司法院資訊處製作；財團法人民間司法改革基金會備份。
